臺灣桃園地方法院民事判決　　　　　　 99年度重訴字第121號
原　　　告　吳文心
法定代理人　吳志堅
被　　　告　潘始明
訴訟代理人　謝國允律師
上列當事人間請求侵權行為損害賠償事件，經本院刑事庭以98年
度審交重附民字第7 號刑事附帶民事訴訟裁定移送民事庭審理，
本院於民國100年5月4日言詞辯論終結，判決如下：
    主  文
被告應給付原告新臺幣陸佰伍拾肆萬玖仟玖佰貳拾元，及自民
國九十八年五月十八日起至清償日止，按週年利率百分之五計算
之利息。
原告其餘之訴駁回。
訴訟費用由被告負擔百分之三十二，餘由原告負擔。
本判決第一項於原告以新臺幣貳佰壹拾捌萬肆仟元為被告供擔保
後，得假執行；但被告如以新臺幣陸佰伍拾肆萬玖仟玖佰貳拾
元為原告供擔保後，得免假執行。
原告其餘假執行之聲請駁回。
    事實及理由
壹、程序方面：
    按訴狀送達後，原告不得將原訴變更或追加他訴，但擴張或
    減縮應受判決事項之聲明者，不在此限，民事訴訟法第255
    條第1 項第3 款定有明文。本件原告起訴時原請求被告給付
    新台幣（下同）20,659,534元，及自刑事附帶民事起訴狀繕
    本送達翌日起至清償日止，按週年利率百分之5 計算之利息
    。嗣於本院審理中，將聲明變更為被告應給付原告20,651,7
    61元，及自刑事附帶民事起訴狀繕本送達翌日起至清償日止
    ，按週年利率百分之5 計算之利息，其減縮聲明部分，經核
    與前揭規定相符，應予准許，合先敘明。
貳、實體方面：
一、原告主張：
  (一)被告於民國97年8 月26日晚間7 時45分許，駕駛車牌號碼DG
    -5325 號自用小客車（下稱系爭自用小客車），行經桃園縣
    桃園市○○○路○ 段722 號前，正欲右轉進入位在上址之「
    中油桃園加氣站」時，本應注意汽車行駛至交岔路口轉彎時
    ，應讓直行車先行，而依當時情形，亦無不能注意之情事，
    即貿然駕車準備右轉，適原告騎乘車牌號碼FK6-918 號重型
    機車（下稱系爭機車），沿桃園縣桃園市○○○路直行時，
    因閃避不及而遭被告所駕駛之系爭自用小客車右側後照鏡碰
    撞左手臂，失去平衡而撞上該加氣站入口指標後人車倒地，
    原告因而受有頸椎第6 節骨折之傷害，經手術切除第6 頸椎
    並人工椎體支架融合及骨釘固定手術後，仍受有神經性膀胱
    ，神經性腸道、頸椎第6 節骨折併脊髓損傷合併四肢癱瘓之
    重傷害。為此，原告依民法第191 條之2 前段、第193 條第
    1 項、第195 條第1 項規定，請求被告負損害賠償責任。
  (二)原告因被告駕車過失傷害行為，致身體受有前開損害，所受
    之損害金額如下：
  1.醫療費用：346,723 元。
    包含救護車費用及行政院衛生署桃園醫院醫療費用合計3,99
    9 元、財團法人長庚紀念醫院醫療費用226,830 元、台北榮
    民總醫院醫療費用644 元、行政院衛生署樂生療養院醫療費
    用115,250元。
  2.增加生活上之需要：12,493,379元。
  (1)看護費用10,674,880元。
  原告受傷後行動不便，需人24小時照顧，起訴前由原告父母
    輪流照顧，以每日2,000 元計算至起訴前1 日止，共239 天
    ，看護費用為478,000 元（計算式：2,000 ×239= 478,000
    ）。
  原告係80年3 月20日生，起訴時為18歲，依96年台閩地區簡
    易生命表計算原告之餘命尚有64.32 年，以64年、每年360,
    000 元計算，自起訴時起算至原告死亡時止，原告受有看護
    費用之損失依霍夫曼計算法年別單利5 ％計算中間利息後，
    為10,196,880元（計算式：360,000 ×28.00000000=10,196
    ,880）。
  (2)紙尿片1,764,060元
    易換式紙尿片1包30片145 元、1 天10片；包大人紙尿布1包
    8 片89元、2 天1 包；看護墊1 包8 片89元、3 天1 包，以
    1 月30天計算，1 月需5,190 元，1 年需62,280元，自起訴
    時起算至原告死亡時止共1,764,060 元（計算式：62,280×
    228.000000000=1,764,060） 。
  (3)醫療器材54,439元。
    包含杏一醫療用品5,077 元、世康醫療器材行27,807元、世
    群實業醫療用品13,200元、華健國際企業醫療用品2,800 元
    、世詮實業醫療用品5,555 元。
  3.喪失勞動能力部分：4,811,659 元。
    原告於受傷前身體健康，四肢健全，以勞工每月基本工資17
    ,280元為標準，自原告受傷時（97年8 月26日）起算至起訴
    時（98年4 月22日）止，共7 月又27日期間，合計為136,51
    2元；另自起訴次日（98年4 月23日）起計算至60歲（140年
    年3 月22日）退休止，共有502 月期間，扣除中間利息後合
    計為4,675,147 元。上述2 項金額加總後，合計為4,811,65
    9 元。
  4.原告於本件事故發生時，年方17歲，正值人生進入青春年華
    之時，卻因本件事故導致無法自理生活，需有專人24小時照
    顧，且仍遺留永久之中樞神經障害，包括四肢偏癱、大小便
    障礙及無法自行生活及行動等後遺症，身體、心理遭受長期
    無端之痛苦，顯非常人所可體會，爰請求3,000,000 元之精
    神慰撫金。
  5.上述金額全數加總後，合計20,651,761元（計算式：346,72
    3+12,493,379+4,811,659+3,000,000=20,651,761）。
  (三)聲明：
  1.被告應給付原告20,651,761元，及自刑事附帶民事起訴狀繕
    本送達翌日起至清償日止，按週年利率百分之5 計算之利息
    。
  2.願供擔保，請准宣告假執行。
二、被告則抗辯：
  (一)被告於97年8 月26日晚間7 時45分許，駕駛系爭自用小客車
    ，行經桃園縣桃園市○○○路3 段722 號前，正欲右轉進入
    位在上址之「中油桃園加氣站」時，不僅有先打方向燈，並
    有在現場觀看後照鏡、等待右轉，而被告自右方後照鏡發現
    有車燈高速接近不久後，隨即看到原告騎乘之系爭機車向前
    跌倒滑行，原告駕駛之系爭機車與被告之人車自始均未發生
    任何碰撞，本件事故發生係因原告無駕照、駕駛經驗不足及
    車速過快無法作適當應變，導致其駕駛車輛失控而跌倒受傷
    ，應與被告之駕車行為無涉。
  (二)縱本院認被告應負損害賠償責任，原告未達考領駕照之年齡
    ，本即不得騎乘機車，況事發當時，原告以逾越事故發生道
    路時速40公里速限之速度快速行駛，本件事故之發生，顯係
    因原告無照並超速駕駛，且不諳道路交通安全規則，無法作
    適當應變導致車身失控跌倒發生傷害，其就自身損害之發生
    及擴大，顯與有過失，且原告之過失比例應為75% ，依民法
    第217 條第1 項規定，應減輕或免除被告損害賠償之責。
  (三)本件原告經診斷目前仍遺留永久之中樞神經障害，包括四肢
    偏癱、大小便障礙及無法自行生活及行動等後遺症，而前開
    症狀已屬「長期」看護，而非「臨時性」看護，故原告請求
    起訴後之終身看護費用，若仍以臨時性看護每日2,000 元作
    為計算看護費用標準，似有過高，應以長期性看護且由外籍
    看護工之雇主每月應支付費用為計算標準。又外籍看護工之
    雇主，每月應支付外籍看護工基本工資為15,840元，且外籍
    看護工每月週日若不休假另給予加班費用為每月2,112 元，
    另健保費用為911 元，雇主負擔之就業安定基金費用為2,00
    0 元，則外籍看護工之雇主每月應負擔之金額共20,863元（
    15,840+2,112+911+2,000=20,863），每年應為250,356元。
  (四)答辯聲明：
  1.原告之訴及其假執行之聲請均駁回。
  2.如受不利之判決，願供擔保，請准宣告免為假執行。
三、得心證之理由：
  (一)原告主張其因本件車禍受有頸椎第6 節骨折之傷害，經手術
    切除第6 頸椎並人工椎體支架融合及骨釘固定手術後，仍受
    有神經性膀胱，神經性腸道、頸椎第6 節骨折併脊髓損傷合
    併四肢癱瘓之重傷害等情，業據其提出診斷證明書影本1 份
    為佐（參見本院98年度審交重附民字第7 號卷第5 頁），為
    被告所不爭執，是原告此部分主張堪信為真實。
  (二)原告復主張被告於事發當時駕駛系爭自用小客車，行經桃園
    縣桃園市○○○路○ 段722 號前，正欲右轉進入位在上址之
    「中油桃園加氣站」時，應注意汽車行駛至交岔路口轉彎時
    ，應讓直行車先行，而依當時天候晴、夜間有照明、路面柏
    油鋪裝、乾燥、無缺陷、無障礙物且視距良好等情形，亦無
    其他不能注意之情事，竟貿然駕車準備右轉，致原告因閃避
    不及而遭緊靠而來、由被告駕駛之系爭自用小客車右側後照
    鏡碰撞左手臂，因而失去平衡、重心不穩撞上加氣站入口指
    標而受上述傷害等語，為被告所否認，並抗辯本件車禍發生
    時，伊正欲右轉進入位在上址之「中油桃園加氣站」，不僅
    有先打方向燈，並有在現場觀看後照鏡、等待右轉，而被告
    自右方後照鏡發現有車燈高速接近不久後，隨即看到原告騎
    乘之系爭機車向前跌倒滑行，系爭自用小客車自始並未碰撞
    原告駕駛之系爭機車或左手臂，本件事故發生係因原告沒有
    駕照、駕駛經驗不足及車速過快無法作適當應變，導致其駕
    駛車輛失控而跌倒受傷，與被告之駕車行為無涉云云。
  1.經查，原告於上開刑事案件偵查中證稱：「（請描述事發經
    過？）我沿大興西路直走，要往龍安街方向，我騎在外側車
    道，時速約4 、50公里，經過加氣站時，對方的車很快的從
    我的左側轉進加氣站，他的後照鏡撞到我的左手臂，之後我
    就不記得了。」、「（你一直走在外側慢車道直行，是否有
    變換車道或騎車左右偏移？）沒有。」、「（你的機車有無
    與對方車身碰撞？）不知道。我知道他車子後照鏡有碰到我
    的手。」等語（參見97年度偵字第24313 號卷第76至77頁）
    。又證人簡屹廷於上開刑事案件偵查時證稱：「（8 月26日
    你是否看見車禍，請詳述情形？）當時我在加油站出口修車
    。然後我聽到很尖銳的機車煞車聲，我回頭看時看見機車龍
    頭有些失控，接著撞上加油站的指示牌就是照片7 的藍色箭
    頭的入口指示牌。」等語（參見前揭偵查卷第42頁）；證人
    劉俊麟於上開刑事案件偵查時證稱：「（你當時看到的狀況
    為何？）我當時人在加氣站，我的視線剛好是往路口看，我
    看到深色的車子好像是要彎近（應為『進』）加氣站，可是
    機車要閃那台深色的車閃不掉。」、「（機車本來內側還是
    外側車道？）他本來就是走在外側車道，但是機車是在汽車
    的右方，汽車要彎入加氣站，他是突然轉彎，機車好像閃避
    不及就與汽車發生擦撞，我有聽到好像擦撞的聲音，發生擦
    撞以後機車就搖搖晃晃，後來機車撞倒哪裡我的視線就無法
    看見了。」、「（你是否有看到擦撞過程？）我是有聽到聲
    音，感覺有碰撞到，但我沒有實際看到。」、「（你聽到的
    聲音是否是煞車聲？）不是，應該是碰撞聲。」等語（參見
    前揭偵查卷第43至44頁），嗣證人簡屹廷於本院刑事庭審理
    時證稱：「（請詳述當時案發經過？）我當時在出口處修車
    ，有聽到很尖銳的聲音，我回頭看，看到機車騎士抓不住，
    機車在搖晃，後來撞上加氣站的入口指示牌，之後機車就翻
    滾，人就隨著機車衝出去。」等語（參見本院98年度審交易
    字第110 號卷第165 頁），核與渠於上述偵查中所為證言大
    致相符。另證人劉俊麟於本院刑事庭審理時證稱：「（請詳
    述說明當時你所看到的案發狀況？）我有看到汽車的車頭有
    微微轉向右方，然後我有聽到碰撞聲音，我只有聽到聲音。
    」、「（你也是先聽到聲音才轉頭去看嗎？）不是，我的視
    線一直面對案發現場狀況。」、「（當時其他車輛跟被害人
    車輛距離如何？）當時我只有看到轎車和機車比較靠近，其
    他車並沒有比較靠近。」、「（你剛剛說不記得汽車有沒有
    打方向燈？）當時警察有問我，以警詢筆錄記載為準。」、
    「（你是否有確實看到兩車有擦撞？）我沒有確實看到，不
    過那個聲音蠻像碰撞聲的。」、「（你是否有聽到煞車聲音
    ？）煞車聲我忘記了。」、「（請提示偵卷第22頁，你在97
    年8 月30日警詢時，你提到『我看到自小客ＤＧ5325．．．
    ，機車ＦＫ6918號撞擊（碰撞）自小客右後照鏡的位置，後
    來機車就改變行進方向．．．，雙方確實有撞擊，機車才會
    失控』，與你方纔所述略有不同，請問何者才是正確？（提
    示））因為案發到現在時隔過久，應該是以警詢筆錄所述正
    確。」等語（參見前揭刑事卷第167 至168 頁），依上開證
    人簡屹廷及劉俊麟於上開刑事審理中之證述，可知渠等就案
    發情節之情形，應以渠等於警詢及偵查中所述為準。
  2.次查，證人簡屹廷及劉俊麟之證詞固然前後有些微之差異，
    然證人之記憶難免因時間過久而記憶不清，佐以證人所為之
    供述證言，係由證人陳述其所親身經歷事實之內容，而證人
    均係於體驗事實後之一段期間，方於警詢或檢察官偵訊時為
    陳述，更於其後之一段期間，始於審判中接受詰問，受限於
    人之記憶能力及言語表達能力有限，本難期證人於警詢或檢
    察官偵訊時，能鉅細無遺完全供述呈現其所經歷之事實內容
    ，更無從期待其於法院審理時，能一字不漏完全轉述先前所
    證述之內容。是證言之證明力，於綜核證人歷次陳述之內容
    時，自應著重於證人對於待證事實主要內容之先後陳述有無
    重大歧異，藉此以判斷其證言之證明力高低，不得僅因證人
    所供述之部分內容不確定，或就同一問題之回答有先後更正
    或內容未完全一致，即全盤否認證人證言之真實性。基此，
    證人簡屹廷及劉俊麟就本件事禍發生經過前後陳述並無重大
    矛盾，且渠等與被告並無夙怨，渠等所為之證詞應屬可採。
  3.再者，依桃園縣政府警察局桃園分局派員勘察系爭自用小客
    車與系爭機車之車損情形後，研判兩車間並無明顯直接受撞
    擊後所留下之轉移跡證，有該局所製作之現場勘察報告書1
    件在卷可稽（參見前揭偵查卷第80至88頁），證人劉俊麟雖
    證稱兩車有擦撞等語，然此或因證人劉俊麟所站位置與事發
    現場間仍有相當距離，因而造成證人劉俊麟之視線障礙及死
    角所致。又原告之人身與被告駕駛之系爭自用小客車緊密接
    近後，不久即發生系爭機車之車身搖晃、重心不穩之情形，
    復依警方繪製之道路交通事故現場圖及現場暨車損照片所示
    （參見前揭偵查卷第23至36、64至72頁），原告騎乘之系爭
    機車左側受損、左後照鏡破損、車手蓋裂損、左後飾板擦損
    、尾牌座斷損脫落、空氣濾清器外殼破損鬆脫、左前導流板
    擦損、安全帽掉落，車禍發生後左斜左倒在桃園縣桃園市○
    ○○路○ 段往北方向路旁人行道與中國石油加氣站間空地，
    系爭機車前後輪距離路緣線為2.8 公尺及3.2 公尺；現場在
    中國石油加氣站入口處遺有散落物，距離入口處左側邊緣線
    虛擬延伸線為4.5 公尺，而系爭自用小客車於本件車禍發生
    後往前滑動煞停後，停止位置右後方中國石油加氣站入口處
    遺有右斜機車倒地刮痕，顯示原告騎乘機車倒地前受有左側
    側向力推移，致向右斜倒地刮地滑行，而遺留刮地痕，是原
    告主張其左手臂遭被告駕駛之系爭自用小客車右後照鏡碰撞
    等語，即非無據。
  4.此外，本件經送臺灣省桃園縣區車輛行車事故鑑定委員會鑑
    定，該鑑定委員會98年9 月14日桃縣行字第0985203061號函
    覆之鑑定意見內容略以：「一、潘始明駕駛自小客車未注意
    右側直行車併行之間隔右轉彎並讓右側直行車先行為肇事主
    因；二、吳文心無照駕駛輕機車未注意車前狀況為肇事次因
    。」，嗣本件再送臺灣省車輛行車事故覆議鑑定委員會鑑定
    ，該鑑定委員會98年12月15日覆議字第0986204662號函記載
    略以：「依卷附調查跡證資料研議結論，照桃園縣區車鑑會
    之鑑定意見，惟意見文字改為『一、潘始明於夜間駕駛自小
    客車，行經加油站入口處右轉時，未注意讓右後直行車先行
    ，為肇事主因。二、吳文心於夜間駕駛輕機車，未充分注意
    車前狀況，為肇事次因。其無照（未達考照年齡）駕駛，有
    違規定。』」等語（參見上開刑事卷第73至76、144 頁）。
  5.綜上所述，原告主張被告駕駛系爭自用小客車行經上開加油
    站入口處右轉時，因疏未注意讓右後側直行來車動態並讓其
    先行，而於右轉彎行進中碰撞原告之左手臂，因而造成本件
    車禍發生及原告受有損害等語，應屬可採。
  (三)按汽車行駛至交岔路口，其行進、轉彎，應依下列規定：七
    、轉彎車應讓直行車先行，道路交通安全規則第102 條第1
    項第7 款定有明文。次按汽車行駛時，駕駛人應注意車前狀
    況及兩車併行之間隔，並隨時採取必要之安全措施，道路交
    通安全規則第94條第3 項亦有規定。次按因故意或過失，不
    法侵害他人之權利者，負損害賠償責任；汽車、機車或其他
    非依軌道行駛之動力車輛，在使用中加損害於他人者，駕駛
    人應賠償因此所生之損害；不法侵害他人之身體或健康者，
    對於被害人因此喪失或減少勞動能力或增加生活上之需要時
    ，應負損害賠償責任；不法侵害他人之身體、健康、名譽、
    自由、信用、隱私、貞操，或不法侵害其他人格法益而情節
    重大者，被害人雖非財產上之損害，亦得請求賠償相當之金
    額，民法第184條第1 項前段、第191 條之2 前段、第193條
    第1 項及第195 條第1 項分別定有明文。經查，本件被告為
    汽車駕駛人，自應注意上述道路交通安全規定，且依當時天
    候晴、雖為夜間然有照明、在市區道路○路面鋪設柏油、路
    面乾燥、無缺陷、無障礙物、視距良好，並無不能注意之情
    事，被告駕駛系爭自用小客車行經上開加油站入口處右轉時
    ，疏未注意右後後側直行來車動態並讓其先行，而於右轉彎
    行進中與原告之左手臂發生碰撞，以致發生本件車禍，被告
    顯有過失。而原告因被告之上開侵權行為，致受有前開傷害
    ，揆諸上開規定，被告自應對原告負損害賠償責任。茲就原
    告請求賠償之金額審酌如下：
  1.醫療費用部分：
    原告主張其因本件車禍支出醫療費用合計346,723 元等語，
    業據其提出醫療費用明細收據13紙為證（參見前揭附民卷第
    9 至30頁），為被告所不爭執，經核上述醫療費用均屬本件
    事故原告所受傷害而支出之必要費用，是原告請求被告賠償
    醫療費用346,723 元，即屬有據。
  2.增加生活需要之支出部分：
  (1)看護費：
    原告主張其因本件車禍受傷後行動不便，需人24小時照顧等
    情，為被告所不爭執，且長庚醫療財團法人林口長庚紀念醫
    院於99年9 月29日函覆本院之內容略以：「據病歷所載，吳
    君（即原告）於97年8 月26日至本院急診、住院就醫，醫師
    診視後診斷為頸椎第6 節骨折併脊髓損傷，經手術治療後，
    於10月6 日後轉至本院桃園分院院區住院復健治療，後於11
    月18日出院。後又陸續自12月24日起至98年1 月20日止、98
    年2 月24日起至同年3 月30日止、98年5 月11日起至同年6
    月20日止、98年7 月17日起至同年8 月28日止、98年9 月24
    日起至同年10月31日止及98年12月17日起至99年1 月16日止
    等期間於本院桃園分院住院治療。吳君最近乙次於99年1 月
    21日回診，仍需持續門診、復健治療。依其病況研判，其傷
    勢於臨床上完全恢復之可能性極低，且仍遺留永久之中樞神
    經障害，包括四肢偏癱、大小便障礙及無法自行生活及行動
    等後遺症，故其上開歷次住院期間及出院後均建議由他人全
    日協助日常生活照護為佳」等語，有林口長庚醫院（99）長
    庚院法字第0859號函1 件附卷可佐（參見本院卷第64頁），
    足認告自本件車禍受傷後確有終身聘請看護之必要。
  受傷後至起訴前1 日止：
    按親屬代為照顧被害人之起居，固係基於親情，但親屬看護
    所付出之勞力並非不能評價為金錢，雖因二者身分關係而免
    除被害人之支付義務，惟此種基於身份關係之恩惠，自不能
    加惠於加害人。故由親屬看護時雖無現實看護費之支付，仍
    應認被害人受有相當於看護費之損害，得請求賠償，始符公
    平原則（最高法院94年度臺上字第1543號判決意旨參照）。
    原告於受傷後至起訴止由原告父母輪流照顧，自得請求相當
    於看護費之損害。原告主張以每日2,000 元計算至起訴前1
    日止，看護費用共478,000 元，為被告不爭執，是原告此部
    分主張應屬可採。
  起訴時（98年4 月24日）起至原告死亡止：
    被告抗辯本件原告經診斷目前仍遺留永久之中樞神經障害，
    包括四肢偏癱、大小便障礙及無法自行生活及行動等後遺症
    ，而前開症狀已屬「長期」看護，而非「臨時性」看護，故
    原告請求起訴後之終身看護費用，若仍以臨時性看護每日2,
    000 元作為計算看護費用標準，似有過高，應以長期性看護
    並由外籍看護工之雇主每月應支付費用為計算標準等語，且
    原告於本件審理中亦自承目前係聘請外籍勞工擔任看護等語
    （參見本院卷第98頁），是本件原告起訴後之看護費用自應
    以聘請外籍看護之雇主每月應支付費用為計算標準，始為適
    當。次查，外籍看護工之雇主每月應支付外籍看護工之基本
    工資每月為15,840元，又外籍看護工每月週日若不休假另給
    予加班費用每月為2,112 元，另健保費用費為911 元，雇主
    負擔之就業安定基金費用為2,000 元，因此，外籍看護工之
    雇主每月應負擔之基本費用為20,863元（15,840+2,112+911
    +2,0 00=20, 863） ，有被告提出之雇用外籍看護工雇主每
    月負擔各項費用分析及支付方法網頁列印資料1 份在卷可憑
    （參見本院卷第88頁）。原告另主張除上開金額外，仍須支
    付外籍看護勞工之伙食費用，由於每餐費用未必相同，且無
    法付上每餐費用收據，因此，採用振興醫院醫療費用伙食費
    作為基準，以每餐66元計算，每月需多支付5,940 元，則每
    月所需支付之看護費用共26,803元云云。惟醫院之伙食係供
    病人食用，衡情應較一般人之費用為高，是否可作為本件外
    籍看護工伙食費標準尚非無疑，佐以原告法定代人曾於審理
    中自陳：我們目前聘請外勞，外籍看護需提供吃住．．．，
    實際支出每月約24,000元等語（參見本院卷第98頁），經核
    此數額與一般社會生活水準相符，是原告每月支出之外籍看
    護費用（包含伙食費用在內）應認以每月24 ,000 元較為可
    採。因上述外籍勞工看護費之基本費用20,863元並未慮及原
    告因此需多支出外籍看護之伙食費用部分，是原告主張加計
    此部分費用，即屬可採。再者，原告係80年3 月20日生，起
    訴時（98年4 月24日）滿18歲，依卷附之96年台閩地區簡易
    生命表計算原告之餘命尚有64.32 年（參見前揭附民卷第35
    頁），是原告請求被告給付64年之看護費用，即屬有據。以
    每月24, 000 元計算，每年為288,000 元，依霍夫曼計算法
    扣除中間利息後，則原告可向被告請求之看護費用為8,157,
    504 元（288,000 ×28.0 0000000=8,157,504，小數點以下
    四捨五入，下同），逾此範圍之請求，即屬無據。
  (2)原告主張因本件事故支出醫療器材共54,439元，包含杏一醫
    療用品5,077 元、世康醫療器材行27,807元、世群實業醫療
    用品13,200元、華健國際企業醫療用品2,800 元、世詮實業
    醫療用品5,555 元，業據其提出發票、估價單、出貨單數紙
    （參見前揭附民卷第38至50頁）為憑，為被告所不爭執，是
    原告請求被告賠償此部分費用，即屬有據。
  (3)原告主張因本件車禍遺留大小便障礙等後遺症，有終身使用
    紙尿之時必要，包括易換式紙尿片1 包30片145 元、1 天10
    片；包大人紙尿布1 包8 片89元、2 天1 包；看護墊1包8片
    89元、3 天1 包，以1 月30天計算，1 月需5,190 元，1 年
    需62,280元，自起訴時起算至原告死亡時止共1,764,060 元
    （62,280×28.000000000=1,764,060），為被告所不爭執，
    經核確屬必要，是原告此部分請求亦屬有據。
  3.喪失勞動能力部分：
    原告主張應自本件事故發生時起算勞動能力之損失等語，然
    原告目前為高中三年級學生，並無工作乙情，業據原告自承
    在卷（參見本院卷第63頁），則勞動能力減損應自原告成年
    滿20歲時起算始為合理。再者，行政院國軍退除役官兵輔導
    委員會臺北榮民總醫院99年12月31日北總神字第0990030331
    7 號函文記載，原告為頸椎第5 節不完全脊髓損傷，依目前
    傷勢判斷，患者無法從事粗重工作，其勞動能力有減損，無
    法負重，需依賴輔具器具方可站立及短距離行走。原告兩上
    肢及兩下肢皆遺存顯著運動障礙，殘廢等級四，勞動減損為
    92.28%等語（參見本院卷第92頁）。佐以最低基本工資17,2
    80元係一般勞工在通常情形下可能取得之最低收入，本院認
    以此數額作為原告每月之收入標準，尚屬妥適，經計算至原
    告所述60歲退休時止，其尚可工作40年即480 個月，依霍夫
    曼計算法扣除中間利息後，原告因本件事故所致勞動能力減
    損數額為4,199,119 元（17,280×0.9228×263.00000000=4
    ,199,119），是原告得請求被告賠償之勞動能力損失為4,19
    9,119 元，逾此範圍之請求，即屬無據。
  4.精神慰撫金部分：
    按非財產上之損害賠償，應以實際加害之情形、被害人所受
    精神上痛苦之程度、賠償權利人之身份地位、經濟能力，並
    斟酌賠償義務人之經濟狀況、可歸責之程度等定之。原告主
    張於本件事故發生時，年方17歲，正值人生進入青春年華之
    時，卻因本件事故導致無法自理生活，需有專人24小時照顧
    ，且仍遺留永久之中樞神經障害，包括四肢偏癱、大小便障
    礙及無法自行生活及行動等後遺症，身體、心理遭受長期無
    端之痛苦，顯非常人所可體會，故請求3,000,000 元之精神
    慰撫金等語。經查，原告自陳其為學生，正在唸高中三年級
    ，名下無財產，被告則陳稱伊為專科畢業，目前在大學擔任
    行政人員，另97年度薪資所得為905,100 元、98年度薪資所
    得為750,397 元，名下有1 部汽車等情，有兩造財產所得調
    件明細表各1 件在卷可稽（參見本院卷第68至77頁）。本院
    審酌上情，暨原告因本件事故所受之傷害及被告之過失情節
    等一切情狀，認原告得請求之金額以1,000,000 元為適當，
    逾此範圍部分，不予准許。
  5.綜上所述，被告應賠償原告之損害賠償數額共計15,999,845
    元（346,723+478,000+ 8,157,504+ 54,439+1,764,060+4,1
    99,119+1,000,000=15,999,845）。
  (四)按損害之發生或擴大，被害人與有過失者，法院得減輕賠償
    金額或免除之，民法第217 條第1 項定有明文。次按行車速
    度，依速限標誌或標線之規定，無速限標誌或標線者，應依
    下列規定：1.行車時速不得超過50公里。但在未劃設車道線
    、行車分向線或分向限制線之道路，或設有快慢車道分隔線
    之慢車道，時速不得超過40公里。汽車行駛時，駕駛人應注
    意車前狀況及兩車併行之間隔，並隨時採取必要之安全措施
    ，道路交通安全規則第93條第1 項第1 款、第94條第3 項分
    別定有明文。本件被告抗辯依台灣省桃園縣區車輛事故鑑定
    委員會及覆議鑑定委員會之鑑定結果，原告無照駕駛、未注
    意車前狀況，除此之外原告於事發當時有超速情形，依民法
    第217 條第1 項規定，原告與有過失，自應減輕或免除被告
    之損害賠償金額等語。經查，肇事路段之最高速限為40公里
    ，而原告於上開偵查中自承其當時車速為40至50公里，有上
    開道路交通事故調查報告表及訊問筆錄各1 件在卷可稽（參
    見偵卷第23至25頁、76頁），另有證人劉俊麟於本院刑事庭
    審理中證述：當時機車速度不慢，大概40到50公里等語在卷
    （參見上開刑事卷第167 頁反面）。則原告無照駕車，已違
    規定，且其騎乘系爭機車，沿上開路段行駛，行車速度應依
    速限標誌或標線之規定行駛，不得超速，亦應注意車前狀況
    及兩車併行之間隔，並隨時採取必要之安全措施，揆諸前揭
    規定，原告自屬與有過失。本院審酌上述一切情狀，認本件
    兩造各應負50% 責任，方屬公允。依此計算，原告得請求被
    告賠償之金額為7,999,923 元（計算式：15,999,845×0.5=
    7,999,923）。
  (五)末按保險人依本法規定所為之保險給付，視為被保險人損害
    賠償金額之一部分；被保險人受賠償請求時，得扣除之，強
    制汽車責任保險法第32條定有明文。本件原告自陳其已自第
    一產物保險股份有限公司領取強制汽車責任保險金1,450,00
    0 元等語，且有原告提出之存摺節本1 件附卷可佐（參見本
    院卷第56頁）。依前揭規定，原告向被告請求本件侵權行為
    損害賠償時，自應扣除前述已獲強制汽車責任保險金給付之
    部分，以此計算，被告應給付原告6,549,923 元（7,999,92
    3-1,450,000=6,549,923） 。
四、綜上所述，原告依侵權行為之法律關係，請求被告給付6,54
    9,923 元，及自刑事附帶民事起訴狀繕本送達翌日（即98年
    5 月18日）起至清償日止，按週年利率百分之5 計算之利息
    ，為有理由，應予准許，逾此範圍之其餘請求，則無理由，
    應予駁回。
五、兩造分別陳明願供擔保，請准宣告假執行或免為假執行，就
    原告勝訴部分，經核均無不合，爰分別酌定相當之擔保金准
    許之。至於原告敗訴部分，假執行亦失所附麗，應予駁回。
六、本件事證已臻明確，兩造間其餘攻擊防禦方法，核與本判決
    結果不生任何影響，爰不一一予以論述，附此敘明。
七、訴訟費用負擔之依據：民事訴訟法第79條。
中    華    民    國  100     年    5     月    31    日
                  民事第一庭    法  官  林哲賢
以上正本證明與原本無異
如對本判決上訴，須於判決送達後 20 日內向本院提出上訴狀。
如委任律師提起上訴者，應一併繳納上訴審裁判費。
中    華    民    國   100    年    5     月    31    日
                                書記官  陳佳彬